【裁判字號】    97,小上,104
【裁判日期】    980629
【裁判案由】    履行契約
【裁判全文】
臺灣板橋地方法院民事判決             97年度小上字第104號
上  訴  人  天威保全股份有限公司
法定代理人  甲○○
被  上訴人  廖育毅即振日五金商行
上列當事人間請求履行契約事件，上訴人對於中華民國97年7 月
10日本院板橋簡易庭97年度板小字第2102號第一審判決提起上訴
，本院判決如下：
    主  文
上訴駁回。
第二審訴訟費用新臺幣壹仟伍佰元由上訴人負擔。
    理  由
一、程序方面：
    按對於小額程序之第一審裁判之上訴，非以其為違法法令為
    理由，不得為之，民事訴訟法第436 條之24定有明文。所謂
    判決違背法令係指判決不適用法規或適用不當者而言；且依
    同法第436 條之25規定，上訴狀內應記載上訴理由，並表明
    原判決所違背之法令及其具體內容，以及依訴訟資料可認為
    原判決有違背法令之具體事實。本件上訴人提起上訴乃以：
    原審判決認定兩造間簽訂之保全服務契約（下稱系爭保全服
    務契約）第17條後段所稱「因甲方（即再審被告）中途違（
    解）約而致乙方（即再審原告）拆除器材之費用參仟元，亦
    應由甲方負擔」一節，並不包括依系爭保全服務契約第20條
    第1 項規定自動延長契約之期間內中途解約之情形，係違背
    最高法院55年臺上字第276 號及64年臺上字第1579號判例意
    旨所揭櫫契約到期擬制更新，並未變更除期限外之其餘契約
    內容之旨等語，核其上訴既以原審判決違背上開最高法院判
    例為由，堪認其對於原第一審判決違背法令之情事，已有具
    體之指摘，是上訴人提起本件上訴，應認為已具備合法要件
    ，合先敘明。
二、上訴人於原審起訴主張：被上訴人自民國91年11月1 日起至
    96年10月31日止委由上訴人承作保全服務，並約定每月服務
    費為新臺幣（下同）3,150 元。詎上訴人依約提供保全服務
    ，被上訴人卻積欠自96年7 月1 日起至同年月31日止之保全
    服務費用3,150 元，以及因被上訴人於期前片面違約，依系
    爭保全服務契約第17條後段所定應負擔之拆機費用3,000 元
    ，合計6,150 元，迭經催討，迄未給付，爰依契約之法律關
    係請求被上訴人如數給付。原審就拆機費用3,000 元部分為
    上訴人敗訴之判決，上訴人不服而提起上訴，其上訴理由指
    摘原判決違背法令之處略謂：按債務人與債權人成立新債務
    ，同時消滅舊債務之契約，是為債之更改，又稱債之更新，
    此法雖無明文，惟學說判例均肯定之。又如租賃契約之當事
    人，於租賃期限屆滿後，承租人仍為租賃物之使用收益，而
    出租人不即表示反對之意思，為免承租人陷於得否繼續使用
    租賃物之不確定窘境，民法第451 條固就該租賃契約為擬制
    更新之規定，即視為以不定期限繼續契約，但應以出租人與
    承租人間就租賃物之繼續使用，未曾意思表示一致而成立新
    租約者為限，亦即依該條規定之契約更新，僅發生期限變更
    之效果，其餘內容（如租金及其他條件）並未隨同變更，此
    據最高法院著有55年臺上字第276 號及64年臺上字第1579號
    判例意旨可參。系爭保全服務契約，乃保全服務之提供者，
    衡量其所提供之保全服務性質，為免因未及另立新約，而擬
    制契約到期自動更新，自無違商業習慣及契約自由原則，原
    審判決逕依消費者保護法第11條之規定，認定上訴人據以請
    求之系爭保全服務契約第17條後段及第20條第1 項之約定適
    用有其疑義，顯與上開最高法院判例意旨有違，有適用法令
    違誤之情事等語。
三、查兩造間簽訂之系爭保全服務契約所定之保全服務期間為自
    91年11月1 日起至94年10月31日止，該保全服務期間屆期後
    ，即依該保全服務契約第20條第1 項規定自動延長契約期間
    1 年，嗣被上訴人在該自動延長契約期間內違約未按期繳納
    保全服務費用，此時，上訴人得否依系爭保全服務契約第17
    條後段：「另因甲方（即被上訴人）中途違（解）約而致乙
    方（即上訴人）拆除器材之費用參仟元，應由甲方負擔」之
    約定，請求被上訴人給付其在「自動延長契約期間」違約所
    生之拆除器材費用3,000 元，即有疑議。原審援引消費者保
    護法第11條第2 項：「定型化契約條款如有疑義時，應為有
    利於消費者之解釋」之規定，並參酌系爭保全服務契約第17
    條後段約定之目的係在防免消費者（即被上訴人）在原契約
    期限尚未屆滿前，因中途違約或解約而必須提前拆除器材，
    致影響上訴人預定回收之利潤，苟被上訴人在原契約期間均
    無違約或解約之情事，上訴人即已回收其依原契約預定可得
    之利潤，並無損失可言，不得再於自動延期契約期間請求被
    上訴人給付中途違約或解約所生之拆除器材費用等情，認上
    訴人不得依系爭保全服務契約第17條後段約定請求被上訴人
    給付拆除器材費用3,000 元，並未悖於論理法則及經驗法則
    ，自無違誤。至上訴人雖指原審判決違反最高法院55年臺上
    字第276 號判例所揭「民法第451 條所定出租人於租期屆滿
    後須即表示反對之意思，始生阻止續租之效力。意在防止出
    租人於租期屆滿後，明知承租人就租賃物繼續使用收益而無
    反對之表示，過後忽又主張租賃關係消滅，使承租人陷於窘
    境而設」以及64年臺上字第1579號判例所示「租賃契約依民
    法第451 條規定更新後，僅發生期限變更之效果，其餘內容
    （如租金及其他條件）並未隨同變更」之意旨，惟上開最高
    法院判例係闡釋租賃契約依民法第451 條規定視為以不定期
    限繼續契約時之效力，而本件兩造間非屬租賃關係，自不得
    逕為比附援引，是上訴人主張原審判決違反上開最高法院判
    例意旨等語，即有誤會。綜上所述，上訴意旨指摘原審判決
    認事用法違背法令，求予廢棄改判，顯無理由，爰不經言詞
    辯論，逕以判決駁回其上訴。
四、本件第二審訴訟費用應依民事訴訟法第436 條之19條第1 項
    確定其數額為新臺幣1,500 元，應由上訴人負擔。
五、據上論結，本件上訴為無理由，依民事訴訟法第436 條之29
    第2 款、第436 條之32第1 項、第2 項、第449 條第1 項、
    第436 條之19第1 項、第78條，判決如主文。
中    華    民    國    98    年    6     月    29    日
                  民事第三庭審判長法  官  朱耀平
                                  法  官  何君豪
                                  法  官  王瑜玲
以上正本證明與原本無異
對本判決不得上訴。
中    華    民    國    98    年    6     月    29    日
                                  書記官  黃美雲


司法院資訊處製作；財團法人民間司法改革基金會備份。
